【裁判字號】    97,台上,6870
【裁判日期】    971231
【裁判案由】    違反毒品危害防制條例
【裁判全文】
最高法院刑事判決            九十七年度台上字第六八七０號
上  訴  人  甲○○
選任辯護人  沙  洪律師
上  訴  人  乙○○
選任辯護人  曾肇昌律師
上列上訴人等因違反毒品危害防制條例案件，不服台灣高等法院
中華民國九十七年十月二十八日第二審更審判決（九十七年度上
更(二)字第四六五號，起訴案號：台灣桃園地方法院檢察署九十五
年度偵字第六五三、六五四、一七七三號），提起上訴，本院判
決如下：
    主  文
原判決撤銷，發回台灣高等法院。
    理  由
本件原判決認定上訴人甲○○以所持用門號0000000000號行動電
話，及其所有如原判決附表編號三所示行動電話或其他公用電話
，做為毒品交易聯絡工具，單獨或與上訴人乙○○，或與不詳姓
名成年女子，共同基於意圖營利販賣第一級毒品海洛因、第二級
毒品甲基安非他命之概括犯意聯絡，(一)、於民國九十四年七月間
某日、同年八月間某日、同年九月間某日及同年十月間某日，先
後四次以上開門號之行動電話，與許子健談妥海洛因及甲基安非
他命買賣事宜（許子健每次均同時向甲○○購買海洛因及甲基安
非他命），其中九十四年七月間某日及同年八月間某日交易，由
上訴人二人一同前往許子健在台北市○○○路與峨嵋街口某租屋
處，交付海洛因及甲基安非他命予許子健。九十四年九月間某日
及同年十月間某日之交易，由許子健前往桃園縣桃園市○○路與
大興路口假日飯店附近路旁，由乙○○駕駛甲○○所有白色汽車
前往約定地點，交付海洛因及甲基安非他命與許子健。許子健購
買海洛因金額分別為新台幣（下同）二千元、三千元、四千元、
五千元各一次（共一萬四千元），所購買甲基安非他命金額為二
千元、三千元、四千元、五千元各一次（共一萬四千元）。(二)、
自九十四年七月間某日起至九十五年三月間某日，以電話聯絡方
式與梅錦繡洽談毒品交易事宜，第一次係甲○○委由不詳姓名成
年女子在梅錦繡住處，即桃園縣中壢市○○○街十一之一號二樓
，交付甲基安非他命半兩予梅錦繡；第二次係甲○○在梅錦繡上
開住處，將甲基安非他命半兩交付與梅錦繡；第三次及第四次則
由甲○○委請不詳姓名成年女子，在桃園縣南崁麥當勞速食店，
將甲基安非他命各半兩交予梅錦繡；第五次雙方相約在桃園縣桃
園市○○路新光三越百貨公司附近便利商店碰面，由甲○○駕駛
汽車搭載與之有販賣甲基安非他命犯意聯絡之乙○○，在約定地
點由乙○○下車交付甲基安非他命三公克予梅錦繡；第六次係於
九十五年三月二十六日，由甲○○將甲基安非他命五公克，帶至
梅錦繡上址住處交予梅錦繡，而連續販賣甲基非他命與梅錦繡六
次，上開六次交易之金額分別為一萬五千元、一萬五千元、一萬
四千元、一萬三千元、九千元、一萬三千元（以最有利於上訴人
二人方式計算）。經警循線於九十四年十月七日，前往甲○○位
於桃園縣桃園市○○路五三二之一號七樓居處搜索，在如原判決
附表編號四、編號五所示手提袋、置物盒內，扣得如原判決附表
編號一、二所示毒品。(三)、甲○○承前圖利販賣安非他命之概括
犯意，於九十五年三月間，以二公克五千元之價格，出售安非他
命與梅錦繡五次（五次僅收取二千元，其餘梅錦繡欠款未付）。
嗣梅錦繡於九十五年三月二十八日下午五時許，為警在桃園縣中
壢市○○○街十一之一號二樓查獲，並供述其係向甲○○購買毒
品而查悉上情等情。因而撤銷第一審判決，改判依想像競合犯從
一重論處上訴人二人共同連續販賣第一級毒品（甲○○累犯）罪
刑，固非無見。
惟查：(一)、犯罪事實應依證據認定之，無證據不得認定其犯罪事
實，刑事訴訟法第一百五十四條第二項定有明文。而認定犯罪事
實所憑之證據，須適於為被告犯罪事實之證明者，始得採為斷罪
資料。原判決事實欄一、(一)認定上訴人二人基於共同營利之犯意
，於九十四年九月間某日及九十四年十月間某日，均由許子健前
往桃園縣桃園市○○路與大興路口假日飯店附近路旁，乙○○駕
駛甲○○所有白色汽車前往約定地點，於九十四年九月間某日，
交付四千元之海洛因及四千元之甲基安非他命與許子健，及於九
十四年十月間某日，交付五千元之海洛因及五千元之甲基安非他
命與許子健等情，係以本院之前發回意旨雖略以：「……依許子
健證言，其僅證述九十四年九月間確有購買甲基安非他命五千元
之事實，並未證稱該次同時購買海洛因及於九十四年十月間，又
有向上訴人等二人購買海洛因、甲基安非他命等情」，然查依據
許子健供述：「（可是你在去年十月六日北投分局石牌派出所警
詢筆錄，說跟仔仔，就是甲○○，有跟她買海洛因及安非他命，
這是真的嗎？）我不願意回答這個問題」、「（你說九十四年十
月五日中午十二點在桃園市○○路與大興路口以一包海洛因新台
幣二千元，及安非他命二千元的代價跟甲○○買，實不實在？）
我不願意回答這個問題」等情，已經堪認許子健不只於九十四年
九月間，確有購買甲基安非他命五千元之事實，否則其只需要陳
述：「沒有」即可，何需陳述：「我不願意回答這個問題」（原
判決第八頁第十至二十三行），為其主要論據之一。然許子健就
上開相關問題俱不願回答，是否能據以推論上訴人二人確有前揭
犯行，非無疑義。乃原判決未說明經由何調查及有何證據，堪認
上訴人二人確有前揭犯行，逕以上情為不利上訴人二人之推論，
尚有未合。(二)、依法應於審判期日調查之證據雖已調查，而其內
容未明瞭者，即與未經調查無異，如遽行判決，仍屬應於審判期
日調查之證據而未予調查，尚不得遽對被告為有利或不利之認定
。原判決認定上訴人二人有如原判決事實欄一、(一)所載之犯行，
係以甲○○於律師在場之原審準備程序中，與律師均陳明願意認
罪（包括起訴之第一級毒品與第二級毒品部分），辯護人僅補充
陳明要求量處法定最低刑，且雖提出證據調查聲請狀，要求重複
結問許子健、梅錦繡，並爭執許子健、梅錦繡之陳述不一致。但
於與甲○○均陳明認罪之後，即陳明無證據需要調查等情，足見
甲○○關於如原判決事實欄一、(一)所載之自白與認罪，應可採信
。而甲○○嗣於原審審理中雖改稱：伊僅認罪第二級毒品部分云
云，應以於準備程序與辯護人均一致之陳述為準（原判決第八頁
第二十三行至第九頁第一行）等情，為其主要論據。然稽諸原審
準備程序筆錄內載法官問：「對檢察官起訴事實是否為認罪之答
辯？」甲○○答稱：「是」（原審卷第六十七頁背面），而檢察
官於起訴書中關於上訴人二人販賣毒品與許子健部分記載：上訴
人二人「於九十四年七月間起，至同年十月間止，在台北市西門
町、桃園縣桃園市○○路與大興路口，連續以每包新台幣（下同
）二千元代價，出售第一級毒品海洛因、第二級毒品甲基安非他
命予許子健，計約四、五次」等情，其與原判決於事實欄一、(一)
所為之認定記載，即上訴人二人販賣海洛因及甲基安非他命與許
子健之情節，不盡相符，則甲○○就原判決事實欄一、(一)所載，
究係就其中何部分為認罪之答辯，並非明確。而上情與甲○○認
罪各情是否與事實相符攸關，自應詳予調查研求論述說明。乃原
審就上情未詳予調查釐清論述說明，逕以甲○○於原審準備程序
中上開認罪之供述，據以認定上訴人二人有原判決事實欄一、(一)
所載之犯行，其查證未盡且理由欠備，遽行判決，難昭折服。(三)
、有罪判決書之事實一欄，為判斷其適用法令當否之準據，法院
應將依職權認定與論罪科刑有關之事實，翔實記載，然後於理由
內逐一說明其憑以認定之證據，並使事實認定與理由說明，互相
適合，方為合法。倘事實認定與理由說明，不相一致，或事實與
理由欄內之記載，前後齟齬，按諸刑事訴訟法第三百七十九條第
十四款後段規定，均屬判決理由矛盾之當然違背法令。原判決事
實欄一、(一)認定上訴人二人基於共同營利之犯意，於九十四年九
月間某日及九十四年十月間某日，均由許子健前往桃園縣桃園市
○○路與大興路口假日飯店附近路旁，乙○○駕駛甲○○所有白
色汽車前往約定地點，於九十四年九月間某日，交付四千元之海
洛因及四千元之甲基安非他命與許子健，及於九十四年十月間某
日，交付五千元之海洛因及五千元之甲基安非他命與許子健等情
。乃其於理由欄論述說明上訴人二人有前揭犯行，復又援引許子
健於檢察官偵查中供述：「（她是不是就是甲○○？）是」、「
（何時跟她買毒品？）詳細日期我不知道，我記得是在去年九十
四年九月的某一日下午，她住的是大有路和大興路口好像有一個
假日飯店，我們在那邊約碰面，她開那台白色三菱的車，我就上
去她車內，然後一手交錢一手交貨，是我先打電話給甲○○，到
了假日飯店後，是一個綽號小黑的人開著甲○○的白色三菱到約
定地點，我跟那個男的以前也有見過面，所以我是跟那個男的交
錢交東西。只有那一次是我自己過去，在之前是她自己送到我台
北市○○○路和峨嵋街口西門町那邊，在我租的套房裡面拿給我
的」、「（這一次講的假日飯店前交易的數量和金額？）這一次
是只有安非他命，拿一包，拿了五千元」、「（你在警詢時說交
易時間是去年十月五日，代價二千元，怎麼時間與價錢都有差異
？）不是吧，十月五日是我被抓的時間」（原判決第九頁第七至
二十行）等情，為其主要論據之一。然原判決援引許子健上開供
述各情苟屬無訛，許子健是否供述其僅於九十四年九月間，曾向
甲○○購買五千元之安非他命，並未同時購買海洛因，亦未於九
十四年十月間，另向甲○○購買海洛因及安非他命？其事實欄之
認定記載與理由欄之論述說明，不盡一致，尚有未合。上訴人二
人上訴意旨指摘原判決不當，尚非全無理由。按第三審法院應以
第二審判決所確認之事實為判決基礎，刑事訴訟法第三百九十四
條第一項前段定有明文。原判決上述之違背法令，影響於事實之
確定，本院無可據以為裁判，應將原判決撤銷，發回原審法院更
為審判。
據上論結，應依刑事訴訟法第三百九十七條、第四百零一條，判
決如主文。
中    華    民    國  九十七  年   十二   月  三十一  日
                      最高法院刑事第一庭
                          審判長法官  董  明  霈
                                法官  林  茂  雄
                                法官  張  祺  祥
                                法官  賴  忠  星
                                法官  林  秀  夫
      本件正本證明與原本無異
                                      書  記  官
中    華    民    國  九十八  年    一    月    八    日
                                                      V


司法院資訊處製作；財團法人民間司法改革基金會備份。
